【裁判字號】    87,易,2936
【裁判日期】    890512
【裁判案由】    偽造文書
【裁判全文】
臺灣臺南地方法院刑事判決                        八十七年度易字第二九三六號
    公  訴  人  臺灣臺南地方法院檢察署檢察官
    被      告  乙○○
右列被告因偽造文書案件，經檢察官提起公訴（八十七年度偵字第九四九一號），本
院判決如左：
    主  文
乙○○行使從事業務之人，明知不實之事項，而登載於其業務上作成之文書，足以生
損害於公眾及他人，處有期徒刑肆月，如易科罰金，以參佰元折算壹日。
    事  實
一、乙○○與黃美娥係夫妻，黃美娥係設於臺南縣佳里鎮鎮山二四之一號政穎金屬企
    業有限公司（以下簡稱為政穎公司）之負責人，乙○○則為政穎公司股東及實際
    負責人。乙○○明知政穎公司股東甲○○於民國八十五年間，並未在政穎公司任
    職工作，竟利用不知情之年籍不詳會計師，虛列甲○○於八十五年間由政穎公司
    取得所得新臺幣（下同）十三萬八千元（起訴書誤載為十六萬八千元），登載於
    該公司「中華民國八十五年度營利事業所得稅結算申報書」業務上作成之文書中
    「營業淨利」欄「薪資支出」項下，再由不知情之黃美娥向財政部臺灣省南區國
    稅局佳里稽徵所行使前開不實之業務上文書，申報八十五年度營利事業所得稅，
    足以生損害於甲○○及稅捐稽徵管理之正確性。
二、案經臺灣臺南地方法院檢察署檢察官自動檢舉偵查起訴。
    理  由
一、訊據被告乙○○固坦承係政穎公司實際負責人，以及甲○○於八十五年間並未在
    政穎公司任職並取得薪資等情，惟否認有何偽造文書犯行，辯稱政穎公司係委由
    一陳姓年籍不詳之會計師記帳及報稅，伊對於該會計師虛列甲○○薪資所得一事
    並不知情云云。經查，證人即被告之妻黃美娥於偵訊時指稱政穎公司之業務係由
    被告在管，而證人甲○○於偵訊中亦明確陳稱並未於政穎公司任職取得薪資，經
    核與被告供詞均相符合，此外復有證人甲○○之財政部臺灣省南區國稅局綜合所
    得稅核定通知書、中華民國八十五年度綜合所得稅結算申報書等附卷可稽，被告
    前揭自白，應堪信為真實；另審諸上開核定通知書中，列有證人甲○○於政穎公
    司所取得十三萬八千元薪資，至證人甲○○自行填寫之上開結算申報書則並無該
    項所得，顯見該筆薪資收入係政穎公司申報營利事業所得稅時虛列。被告雖辯稱
    證人甲○○該項薪資收入（於政穎公司之申報書中，則為薪資支出）係會計師自
    行填載，伊並不知情云云，然被告始終無法提供該會計師之年籍姓名供本院傳訊
    以調查被告辯詞之真偽，則該會計師是否真實存在，已有可疑，且被告既係委任
    會計師記帳及報稅，足認該會計師並非政穎公司之員工，論理對於任職該公司領
    取薪資之人員亦不知曉，自須政穎公司提供名冊以供會計師作帳，而不問該名冊
    是否為被告親自製作，被告對於該名冊之內容自不能諉為不知，是被告空言辯稱
    係會計師自行虛列證人甲○○薪資云云，要屬事後卸責之詞，不足採信，本件事
    證已臻明確，被告犯行可以認定。
二、被告為從事業務之人，將不實公司支出內容登載於業務上製作之營利事業所得稅
    結算申報書上後，持以行使，已足生損害於證人甲○○之權益與稅捐稽徵機關對
    於稅務管理之正確性，是核被告所為，係犯刑法第二百十六條、第二百十五條之
    行使業務上登載不實文書罪。被告利用不知情之會計師虛列證人甲○○薪資所得
    ，將不實內容登載於業務上作成之文書，其後又利用不知情之黃美娥向財政部臺
    灣省南區國稅局佳里稽徵所行使前開不實之業務上文書，均為間接正犯。而其登
    載不實之前行為，業為行使之後行為所吸收，應論以行使罪，不復另論。爰審酌
    被告虛列證人甲○○薪資意圖逃漏營利事業所得稅之犯罪動機，因此所逃漏之稅
    捐額度為零，此有前開稽徵所八十九年一月十五日南區國稅局佳里審字第八九○
    ○○五九五號函存卷足憑，被告並未因此取得逃漏稅之利益，然造成證人甲○○
    必須多繳綜合所得稅，與稅捐管理上之不正確等危害，以及被告一再否認犯行之
    犯後態度等一切情狀，量處如主文所示之刑，併諭知易科罰金之折算標準，以資
    懲儆。
據上論斷，應依刑事訴訟法第二百九十九條第一項前段，刑法第二百十六條、二百十
五條、第四十一條，罰金罰鍰提高標準條例第一條前段、第二條，判決如主文。
本案經檢察官李啟明到庭執行職務。
中    華    民    國      八十九    年      五        月      十二      日
                              臺灣臺南地方法院刑事第四庭
                                      法  官  吳  坤  芳
右正本證明與原本無異。
如不服本判決，應於判決送達後十日內向本院提出上訴狀( 應附繕本 )。
                                      書記官  馬  愛  君
中    華    民    國      八十九    年      五        月      十二      日
附錄本案論罪科刑法條全文：
刑法第二百十五條：從事業務之人，明知為不實之事項，而登載於其業務上作成之文
                  書，足以生損害於公眾或他人者，處三年以下有期徒刑、拘役或
                  五百元以下罰金。
刑法第二百十六條：行使第二百十條至第二百十五條之文書者，依偽造、變造文書或
                  登載不實事項或使登載不實事項之規定處斷。


司法院資訊處製作；財團法人民間司法改革基金會備份。
